臺灣高等法院臺南分院刑事判決　　　　　　　九十一年度上訴字第六二一號　　Ｇ
　　　上　訴　人
　　　即　被　告　乙　○　○
　　　選任辯護人　翁　瑞　昌　律師
　　　上　訴　人
　　　即　被　告　甲　○　○　.
　　　選任辯護人　楊　丕　銘
右上訴人因搶奪等案件，不服臺灣臺南地方法院九十一年度訴字第一０四號中華民國
九十一年三月二十九日第一審判決（起訴案號：臺灣臺南地方法院檢察署九十年度偵
字第一四四一四、一四四二二、一四九０九號），提起上訴，本院判決如左：
      主      文
原判決撤銷。
乙○○帶兇器竊盜，因防護贓物、脫免逮捕，當場施以強暴、脅迫，處有期徒刑伍
年貳月，扣案之西瓜刀壹把、口罩壹個均沒收；又共同竊盜，處有期徒刑壹年。應執
行有期徒刑陸年，扣案之西瓜刀壹把、口罩壹個均沒收。
甲○○共同竊盜，處有期徒刑拾月，扣案之口罩壹個沒收。
      事      實
一、乙○○與黃大銘（經判處有期徒刑有期徒刑一年三月確定）因沒錢可花用，共同
    謀議，利用深夜檳榔攤人員單薄，而竊取檳榔攤內財物之方式，基於為自己不法
    所有之犯意聯絡，並各戴口罩以防被人認出，由乙○○帶黃大銘所有而交付之
    西瓜刀一把為兇器，黃大銘騎駛機車後載乙○○，於九十年十一月二十日晚上十
    一時許（起訴書誤載為八時許），至臺南市○○○路○段二十號屋外，由丙○○
    所照顧之唇印檳榔攤，黃大銘守在機車上把風接應，乙○○則身懷上開西瓜刀藏
    在夾克內，上前佯稱購買檳榔，於丙○○轉身至冰櫃拿取檳榔之際，乘其不知，
    潛入檳榔攤內開啟抽屜，竊取新臺幣（下同）一千元，得手後，正欲離去時，丙○○見狀高喊搶劫，並趨前欲予攔阻，乙○○即另行單獨基於防護贓物及脫免逮
    捕之犯意，當場對丙○○亮出上開西瓜刀脅迫，並施強暴以手推開丙○○，致丙○○心生畏懼而轉身跑入屋內向家人求援，乙○○隨即趕緊坐上機車，由黃大銘
    騎駛機車揚長而去，嗣二人將該一千元共同花用殆盡。
二、乙○○因甲○○（原名為吳全哲於九十年十二月十四日改名為甲○○）缺錢花用
    ，提議搶錢，而共同基於為自己不法所有之犯意聯絡，由乙○○戴口罩以防被人
    認出，並由甲○○騎駛機車後載乙○○，於九十年十一月二十九日凌晨二時許之
    夜間，同至臺南縣永康市○○○路四二五之一號鐵皮屋，屋簷前之五番檳榔攤（
    檳榔攤四角裝有活動輪，營業時推出屋簷前，不營業時可推進屋簷下），甲○○
    守在機車上把風接應，由乙○○前去向店員丁○○佯稱要買檳榔及維士比飲料，
    俟丁○○走出檳榔攤，至相距約四公尺之屋簷下冷藏櫃拿取維士比飲料之際，乙○○乃潛入檳榔攤內，乘其不知而竊取檳榔攤桌上塑膠製抽屜箱一個，內有七千
    三百元及行動電話一支，得手後，正欲離去時，丁○○見狀已來不及攔阻，乙○○立即坐上機車，由甲○○騎駛機車揚長而去。二人並將該七千三百元花用殆盡
    。嗣經警方持臺灣臺南地方法院核發之搜索票前往黃大銘住處搜索，當場扣得上
    開行動電話一支、黃大銘所有供犯罪用西瓜刀一把、外套一件、乙○○所有口罩
    一個、外套一件。
三、案經臺南市警察局第四分局報請臺灣臺南地方法院檢察署檢察官偵查起訴。
      理      由
一、訊之上訴人即被告乙○○對於右揭其竊取唇印檳榔攤及五番檳榔攤財物之犯行均
    坦承不諱，惟辯稱：伊僅將西瓜刀藏在身上，並未拿出來脅迫丙○○，亦未出手
    推開丙○○，又五番檳榔攤係一攤位，並非住宅云云。訊之上訴人即甲○○矢口
    否認有搶奪五番檳榔攤之犯行，辯稱：伊雖騎車載乙○○去五番檳榔攤，但伊以
    為乙○○係要買飲料，其不知乙○○要搶錢，故伊坐在車上在外面等候，又五番
    檳榔攤係一攤位，並非住宅云云。
二、經查：
  (一)右揭事實業據被害人丙○○、丁○○分別於警訊及偵查時指訴明確，並有西瓜刀
    一把、口罩一個扣案可憑，且經本院赴臺南縣永康市○○○路四二五之一號五番
    檳榔攤勘驗結果，現場係鐵皮屋，屋內有人居住，而檳榔攤係設於屋外，為鋁框
    玻璃片組成，四角裝有活動輪子，可以推動，置於鐵皮屋前，鐵皮屋未設門，應
    係在屋外（屋簷外）無疑，有原審九十一年三月十四日下午三時刑事勘驗筆錄及
    本院九十一年六月十三日上午九時四十五分刑事勘驗筆錄各份及現場照片八張在
    卷可稽。
  (二)被害人丙○○於警訊時指稱：「‧‧‧乙○○則跑去檳榔攤內抽屜拿錢，我看到
    大喊搶劫，他則拿出西瓜刀，我害怕立即跑去旁邊躲起來，他們二人騎車逃逸‧
    ‧‧」等語（詳警卷第十四頁）；又於偵查中供稱：「當時有二位男子共騎一輛
    機車來到檳榔攤前，後坐男子就說要買『菁仔』一百元，我去後面冰箱拿檳榔時
    ，後坐男子就進來檳榔攤，開啟我們抽屜拿一千元，我剛好回過身來看到，就大
    喊搶劫，我走到他面前要問他為何拿我們的錢，就看他從夾克內拿出一把西瓜刀
    ，我就跑回屋裡，叫我先生．．」等語（詳九十年度偵字第一四四一四號偵查卷
    第六六頁反面）。而同案被告黃大銘亦供稱：「西瓜刀是很久以前我買的，作為
    我強盜財物之工具‧‧‧」、「由我騎機車後載乙○○至唇印檳榔攤後，乙○○
    佯稱購買檳榔，等檳榔攤的人去取檳榔時，乙○○就持刀進入檳榔攤內搶得一千
    元，得手後再坐上我機車逃離現場」云云（詳警卷第十八、十九頁）。又被告於
    偵查中自承：「黃大銘載我，去我持西爪刀行搶，店員看我進去，跑過來，我用
    手推倒她．．．」（詳九十年度偵字第一四四二二號偵查卷第十三頁）。
  (三)被告甲○○於警訊時供稱：「當時由我騎我所有之機車後載乙○○至五番辣妹檳
    榔攤，由我向該店小姐喊說要買檳榔（一百元）和乙瓶維士比，待該店小姐轉身
    至店內冰箱內拿東西時，由乙○○進入店中，將店中置於架子上之（小多層櫃）
    全部取走，就逃離現場。」、「我坐在機車上接應，且機車未熄火。」、「由我
    提議（行搶），因為我沒有錢。」等語（詳警卷第二二、二三頁）。又被告乙○○亦於偵查中供稱：「由吳全哲（甲○○）載我，我下車佯稱要買東西，等店員
    進去拿東西時，尾隨行搶，搶得七千三百元及手機一支，現金我與吳全哲平分，
    手機於隔日拿給黃大銘用，他知道是搶來的贓物，黃大銘以自己的卡插入手機使
    用。」等語（詳九十年度偵字第一四四一四號偵查卷第七頁）。同案被告黃大銘
    供稱：「是吳全哲與乙○○去搶的，手機是他們搶來送給我的。」等語（詳警卷
    第十八頁反面）。
  (四)綜觀上開被害人丙○○、被告乙○○、黃大銘、甲○○指供之詞，被害人丙○○
    對於被告乙○○於搶得錢財後如何以西瓜刀施以強暴及被告乙○○、黃大銘、甲○○對於其等如何強取財物等情，均已陳述明確，且互核一致，應認上開指供之
    詞均屬可信。被告乙○○竊取唇印檳榔攤、五番檳榔攤之財物後即分別由在外等
    候之被告黃大銘、甲○○騎機車載走，而竊取之錢財亦由被告乙○○分別與被告
    黃大銘、甲○○花用，且被告乙○○在唇印檳榔攤內所帶之西瓜刀，亦係被告
    黃大銘所提供的，若謂被告黃大銘、甲○○並未參與犯行，何以整個竊取財物之
    過程，能在短短之一、二分鐘內即順利完成？顯然被告黃大銘、甲○○均應知情
    ，並參與其事。被告乙○○、甲○○所辯，均係卸責之詞，均不足採，渠等犯行
    均應認定。雖被告乙○○於原審審理時辯稱：黃大銘、甲○○均不知伊要搶錢等
    語，顯係迴護被告黃大銘、甲○○之詞，應不可信。
三、按竊盜因夜間侵入而加重其刑者，以其於侵害財產監督權外，兼妨害家宅之安寧
    而設，若僅在屋簷下行竊，則於他人家宅之安寧並無妨害，即不能謂之侵入。又
    刑法第三百四十三條第一項之搶奪罪，係指公然奪取而言。若乘人不備竊取他人
    所有物，並非出於公然奪取者，自應構成竊盜罪（最高法院二十二年上字第一三
    三四號判例參照）。又搶奪罪之性質，係乘人不備而掠取之，故須用不法之腕力
    ，自財物所持人支配範圍內，移轉於自己之所持，方與該項罪質相符（最高法院
    十九年上字第五三三號判例參照）。本案被告乙○○與黃大銘或甲○○或有搶奪
    之意圖，但非出於公然奪取，亦未用不法之腕力，是渠等基本犯罪，應屬竊盜，
    而非搶奪。另臺南縣永康市○○○路四二五之一號係一鐵皮屋，而五番檳榔攤為
    鋁框玻璃組合屋，檳榔攤四角裝有活動輪，營業時推出屋簷前，不營業時可推進
    屋簷下，已據原審及本院履勘現場查明屬實，諸如前述，被告乙○○與甲○○在
    檳榔攤行竊，自與家宅之安寧無涉，應無侵入住宅問題。
四、查西瓜刀足以傷人，應屬兇器，被告乙○○、黃大銘竟帶西瓜刀搶奪唇印檳榔
    攤之財物，核被告乙○○、黃大銘上開所為，係犯刑法第三百二十一條第一項第
    三款帶兇器加重竊盜罪。被告乙○○得手後，因防護贓物及脫免逮捕，而另行
    起意，當場對被害人丙○○施以強暴，被告乙○○上開所為，依刑法第三百二十
    九條之規定，應以強盜論，故係犯刑法第三百三十條第一項而有第三百二十一條
    第一項第三款帶兇器之加重強盜罪。公訴人認被告乙○○、黃大銘此部分行為
    均係共犯刑法第三百二十九條、第三百二十八條第一項準強盜罪嫌，起訴法條尚
    有未洽，應予變更。且被告乙○○係臨時起意而當場對被害人丙○○施以強暴，
    衡情被告黃大銘就被告乙○○此部分犯行，應未參與，故渠等二人應無共同正犯
    關係。又被告乙○○、甲○○搶奪五番檳榔攤財物行為，均係犯刑法第三百二十
    條第一項普通竊盜罪。公訴人認此部分行為係涉嫌刑法第三百二十一條第一項第
    一款於夜間侵入住宅加重搶奪罪，亦有未洽，所引用起訴法條亦應予變更。又按
    行為後法律有變更者，適用裁判時之法律，但裁判前之法律有利於行為人者，適
    用最有利於行為人之法律，刑法第二條第一項定有明文。被告乙○○所為加重強
    盜罪行為時之刑法第三百三十條第一項法定刑度為五年以上十二年以下有期徒刑
    ，嗣經總統於九十一年一月三十日公布修正該條第一項之法定刑度為七年以上有
    期徒刑，比較二者之刑度，以行為時之法律較有利於行為人，故應依刑法第二條
    第一項後段規定，適用行為時之刑法第三百三十條第一項規定論罪科刑。又被告
    乙○○、甲○○間所犯普通竊盜罪，有犯意之聯絡及行為之分擔，為共同正犯。
    又被告乙○○所犯加重強盜罪與普通竊盜罪間，罪名互異，犯意各別，應分論併
    罰。
六、原審以被告乙○○、甲○○二人罪證明確，因予論罪科刑，固非無見，惟(一)竊盜
    因夜間侵入而加重其刑者，以其於侵害財產監督權外，兼妨害家宅之安寧而設，
    本案被告等僅在屋簷下檳榔攤行竊，對於他人家宅之安寧並無妨害，原判決認係
    夜間侵入住宅，自有未洽。(二)又刑法第三百四十三條第一項之搶奪罪，係指公然
    奪取而言。若乘人不備竊取他人所有物，並非出於公然奪取者，自應構成竊盜罪
    （最高法院二十二年上字第一三三四號判例參照）。且搶奪罪之性質，係乘人不
    備而掠取之，故須用不法之腕力，自財物所持人支配範圍內，移轉於自己之所持
    ，方與該項罪質相符（最高法院十九年上字第五三三號判例參照）。本案被告乙○○與黃大銘或甲○○係乘人不知，以和平手段取得財物，應屬竊盜行為，原判
    決認係搶奪犯行，亦有未洽。上訴意旨，據以指摘原判決不當為有理由，另被告
    甲○○空言否認參與部分，則無理由，然原判決既有可議，自屬無可維持，應由
    本院撤銷改判，以期適法。爰審酌被告乙○○、甲○○，因無錢花用而犯罪之動
    機、目的，及持刀犯罪之手段，所生危害與犯罪後均未能完全坦承犯行等一切情
    狀，分別量處如主文第二、三項所示之刑，並就被告乙○○部分定其應執行刑。
    至扣案之西瓜刀一支係共犯被告黃大銘所有；口罩一個則係被告乙○○所有，且
    係分別供犯加重強盜罪、竊盜罪所用之物，均併宣告沒收。另扣案外套二件，雖
    分別為被乙○○及被告黃大銘犯罪時所穿之衣物，而機車二輛亦雖分別為被告乙○○、黃大銘、甲○○犯罪所騎乘用之交通工具，但均非直接供犯罪所用，均不
    另宣告沒收，併此敘明。
七、被告甲○○經合法傳喚，無正當理由不到庭，爰不待其陳述，逕行判決。
據上論結，應依刑事訴訟法第三百六十九條第一項前段、第三百七十一條、第三百六
十四條、第二百九十九條第一項前段、第三百條，刑法第二條第一項後段、第二十八
條、第三百二十條第一項、第三百二十一條第一項第三款、第三百二十九條、修正前
第三百三十條第一項、第五十一條第五款，罰金罰鍰提高標準條例第一條前段，判決
如主文。
本案經檢察官邱克斌到庭執行職務。
中    華    民    國      九十一      年      六      月    二十八      日
                                  臺灣高等法院臺南分院刑事第一庭
                                      審判長法官  茆    臺    雲
                                            法官  董    武    全
                                            法官  李    文    福
右正本證明與原本無異。
如不服本判決，應於判決送達後十日內向本院提出上訴狀，其未敘述理由者並應於提
出上訴狀後十日內向本院補提理由書（應附繕本)。
                                      法院書記官  李    良    倩
中    華    民    國      九十一      年      七      月      一        日
附錄法條：
刑法第三百二十條第一項：
意圖為自己或第三人不法之所有，而竊取他人之動產者，為竊盜罪，處五年以下有期
徒刑、拘役或五百元以下罰金。
刑法第三百二十一條第一項：
犯竊盜罪而有左列情形之一者，處六月以上、五年以下有期徒刑：
一  於夜間侵入住宅或有人居住之建築物、船艦或隱匿其內而犯之者。
二  毀越門扇、牆垣或其他安全設備而犯之者。
三  帶兇器而犯之者。
四  結夥三人以上而犯之者。
五  乘火災、水災或其他災害之際而犯之者。
六  在車站或埠頭而犯之者。
刑法第三百二十九條 (準強盜罪)
竊盜或搶奪，因防護贓物、脫免逮捕或湮滅罪證，而當場施以強暴脅迫者
，以強盜論。
刑法第三百三十條：
犯強盜罪而有第三百二十一條第一項各款情形之一者，處五年以上十二年以下有期徒
刑。
